臺灣高雄地方法院刑事判決　　　　　　　96年度訴字第3595號
公　訴　人　臺灣高雄地方法院檢察署檢察官
被　　　告　甲○○
上列被告因偽造文書等案件，經檢察官提起公訴（96年度偵字第
17027號），本院於審判程序進行中，因被告就被訴事實為有罪
之陳述，經告知簡式審判程序意旨，並聽取公訴人及被告之意見
後，本院合議庭裁定由受命法官獨任依簡式審判程序審理，判決
如下：
    主  文
甲○○共同犯附表編號1、2、3所示之罪，各處如附表編號1、2
、3 所示之刑，附表編號1、2所示之刑，均減刑，詳如附表編號
1 、2 所示，與附表編號3 所示不應減刑之刑，應執行有期徒刑
壹年伍月。扣案之交通部高雄港務局在職證明書 (96年港人字第
0000000000號)壹 紙、高雄港務局員工薪津單 (發薪年月：0960
3 、09604 、09605)參紙、各類所得扣繳暨免扣繳憑單 (一式二
聯)、 印章 (甲○○)貳 枚，及未扣案之交通部高雄港務局在職
證明書 (96年港人字第0000000000號)、 交通部高雄港務局在職
證明書 (96年港人字第0000000000號)上 偽造之「財政部高雄港
務局印」印文各壹枚，均沒收。
    事  實
一、甲○○於民國 (下同)95 年年底某日，接獲由姓名、年籍不
    詳之王姓成年男子所發送，內容為「辦理銀行貸款」之簡訊
    ，適其資金週轉不靈，遂與該王姓成年男子共同基於意圖為
    自己不法所有、偽造特種文書、偽造公印文、偽造私文書、
    偽造公文書及行使偽造特種文書 (含公印文)、 行使偽造私
    文書、行使偽造公文書之犯意聯絡，由甲○○提供其年籍資
    料，供王姓男子偽造申請貸款使用之相關文件，王姓男子遂
    於不詳時、地，分別偽造附表編號1 、2 所示之交通部高雄
    港務局在職證明書 (含「財政部高雄港務局印」印文，但無
    證據證明甲○○與王姓男子共同偽造上開公印)、 高雄港務
    局員工薪津單、各類所得扣繳暨免扣繳憑單等虛偽文件後，
    分別於附表編號1 、2 所示之前一天，提供予甲○○，再由
    甲○○於附表編號1 、2 所示之時間，前往附表編號1 、2
    所示之銀行，填寫附表編號1 、2 所示之貸款申請書後，持
    附表編號1 、2 所示之虛偽文件，向附表編號1 、2 所示之
    銀行申請貸款，而行使編號1 、2 所示之虛偽文件，致使附
    表編號1 、2 所示之銀行承辦人員錯估甲○○之經濟能力而
    核貸編號1 、2 所示之款項予甲○○，足生損害於交通部高
    雄港務局之文書公信力及附表編號1 、2 所示之銀行。嗣甲
    ○○於附表編號3 所示之前一天，再自該王姓成年男子處取
    得渠等共同偽造如附表編號3 所示之虛偽文件後，於附表編
    號3 所示之時間，前往附表編號3 所示之銀行，填寫附表編
    號3 所示之貸款申請書後，持王姓成年男子所偽造如附表編
    號3 所示之虛偽文件，向附表編號3 所示之銀行申請貸款，
    而行使編號3 所示之虛偽文件，惟因附表編號3 所示之銀行
    審核人員發覺有異而報警處理，經警扣得甲○○與該王姓成
    年男子共同所有，供其詐欺取財使用之交通部高雄港務局在
    職證明書1 紙 (96年港人字第0000000000號)、 高雄港務局
    員工薪津單3 紙 (發薪年月：09603 、0960 4、09605)、各
    類所得扣繳暨免扣繳憑單 (一式二聯)， 及甲○○所有，供
    其詐欺取財使用之印章2 枚，及臺灣土地銀行消費性貸款放
    款申請書兼個人資料表1 紙、如附表編號1 、2 、3 所示之
    銀行帳戶存摺各1 本、金融卡各1 張，甲○○始未得逞。經
    警循線追查，始悉上情。
二、案經高雄市政府警察局鹽埕分局報告臺灣高雄地方法院檢察
    署檢察官偵查起訴。
    理  由
一、本件被告甲○○所犯係死刑、無期徒刑、最輕本刑為3年以
    上有期徒刑以外之罪，其於審理程序就前揭被訴事實為有罪
    之陳述，經受命法官告知簡式審判程序之旨，並聽取其與公
    訴人之意見後，本院認無不得或不宜改依簡式審判程序進行
    之處，爰依刑事訴訟法第273條之1第1項、第284條之1，裁
    定本件由受命法官獨任進行簡式審判程序，合先敘明。
二、上揭事實，業據被告於本院審理時坦承不諱，核與證人即附
    表編號2、3之銀行行員丙○○、潘禮榮於警詢時之陳述情節
    情節相符。此外，復有交通部高雄港務局在職證明書 (96
    年港人字第0000000000號)1 紙、高雄港務局員工薪津單 (
    發薪年月：09603、09604、09605)、各類所得扣繳暨免扣繳
    憑單 (一式二聯)3 紙 、印章2 枚、臺灣土地銀行消費性貸
    款放款申請書兼個人資料表1 紙、附表編號1 、2 、3 所示
    之存摺各1 本、金融卡各1 張扣案，合作金庫商業銀行岡山
    分行96年8 月24日合金岡放字第0960003474號函及所附合作
    金庫聯貸團隊辦理「貼心相貸- 公教員工專案貸款」申請書
    兼個人資料表1 紙、交通部高雄港務局在職證明書 (96年港
    人字第096000 0377 號)1 紙 、高雄港務局員工薪津單 (發
    薪年月：09602) 1紙、臺灣銀行鼓山分行96年8 月2 日鼓山
    營字第09650003 11 號函及所附臺灣銀行彙總消費性貸款申
    請書暨約定事項1 紙、交通部高雄港務局在職證明書 (96年
    港人字第09600007 93 號)1 紙 、高雄港務局員工薪津單 (
    發薪年月：09603)1 紙、各類所得扣繳暨免扣繳憑單 (第二
    聯)1 紙 在卷可證。足認被告之自白與事實相符，其犯行明
    確洵堪認定。再者，前揭在職證明書、薪津單、各類所得扣
    繳暨免扣繳憑單，其上分別載明被告之年籍資料 (含姓名、
    身分證字號、出生年月日、住址)， 與被告之正確年籍資料
    相符，有該在職證明書、薪津單、各類所得扣繳暨免扣繳憑
    單及被告之年籍資料在卷可按，苟非被告事先提供予年籍不
    詳之王姓成年男子使用，該王姓成年男子自不可能於上開在
    職證明書、薪津單、各類所得扣繳暨免扣繳憑單上載明被告
    之正確年籍資料。足見被告就偽造上開在職證明書 (含「財
    政部高雄港務局印」印文)、 薪津單、各類所得扣繳暨免扣
    繳憑單乙節，亦與年籍不詳之王姓成年男子間有犯意之聯絡
    及行為之分擔，附此敘明。
三、核被告所為附表編號1 之犯行，係犯刑法第216 條、第211
    條、第212 條、第339 條第1 項之行使偽造公文書、行使偽
    造特種文書及詐欺取財罪，其偽造公文書 (薪津單)、 特種
    文書 (在職證明書)之 低度行為，為行使之高度行為所吸收
    ，不另論罪；其偽造「財政部高雄港務局印」印文之行為，
    為偽造特種文書 (在職證明書)之 部分行為，亦不另論罪。
    又被告所犯上開3 罪，與姓名年籍不詳之成年王姓男子間，
    有犯意之聯絡及行為之分擔，應依刑法第28條之規定，論以
    共同正犯。另被告為達詐欺取財之目的，於附表編號1 所示
    之密間時間、空間內，行使偽造之公文書、特種文書 (含公
    印文)， 而詐得附表編號1 所示銀行之財物，雖侵害不同法
    益，觸犯不同之罪名，惟法律評價上應認係一行為，為想像
    競合犯，應依刑法第55條之規定，從一重之行使偽造公文書
    罪論處。核被告所為附表編號2 之犯行，係犯刑法第216 條
    、第210 條、第211 條、第212 條、第339 條第1 項之行使
    偽造私文書、行使偽造公文書、行使偽造特種文書及詐欺取
    財罪，其偽造私文書 (各類所得扣繳暨免扣繳憑單)、 偽造
    公文書 (薪津單)、 偽造特種文書 (在職證明書)之 低度行
    為，均為行使之高度行為所吸收，均不另論罪；其偽造「財
    政部高雄港務局印」印文之行為，為偽造特種文書 (在職證
    明書)之 部分行為，亦不另論罪。又被告所犯上開4 罪，與
    姓名年籍不詳之成年王姓男子間，有犯意之聯絡及行為之分
    擔，亦應依刑法第28條之規定，論以共同正犯。另被告為達
    詐欺取財之目的，於附表編號2 所示之密間時間、空間內，
    行使偽造之私文書、公文書、特種文書 (含公印文)， 而詐
    得附表編號2 所示銀行之財物，雖侵害不同法益，觸犯不同
    之罪名，惟法律評價上應認係一行為，亦為想像競合犯，應
    依刑法第55條之規定，從一重之行使偽造公文書罪論處。核
    被告所為附表編號3 之犯行，係犯刑法第216 條、第210 條
    、第211 條、第212 條、第339 條第3 項、第1 項之行使偽
    造私文書、行使偽造公文書、行使偽造特種文書及詐欺取財
    未遂罪，其偽造私文書 (各類所得扣繳暨免扣繳憑單)、 偽
    造公文書 (薪津單)、 偽造特種文書 (在職證明書)之 低度
    行為，分別為行使之高度行為所吸收，均不另論罪；其偽造
    「財政部高雄港務局印」印文之行為，為偽造特種文書 (在
    職證明書)之 部分行為，亦不另論罪。又被告所犯上開4 罪
    ，與姓名年籍不詳之成年王姓男子間，有犯意之聯絡及行為
    之分擔，均應依刑法第28條之規定，論以共同正犯。另被告
    為達詐欺取財之目的，於附表編號3 所示之密間時間、空間
    內，行使偽造之私文書、公文書、特種文書 (含公印文)，
    而詐欺取財未遂之犯行，雖侵害不同法益，觸犯不同之罪名
    ，惟法律評價上應認係一行為，為想像競合犯，亦應依刑法
    第55條之規定，從一重之行使偽造公文書罪論處。被告所犯
    附表編號1 、2 、3 之罪，犯意各別，應依數罪併罰之例處
    斷。再者，檢察官雖僅就被告所為附表編號1 之行使偽造公
    文書、行使偽造特種文書，附表編號2 、3 之行使偽造私文
    書、行使偽造公文書、行使偽造特種文書之犯行提起公訴 (
    起訴書之犯罪事實欄業已載明行使偽造公文書之犯罪事實，
    僅證據並所犯法條欄漏引刑法第216 條．211 條，惟蒞庭檢
    察官業已當庭追加上開法條，認行使偽造公文書部分已提起
    公訴)， 惟檢察官就犯罪事實之一部提起公訴者，其效力及
    於全部，刑事訴訟法第267 條定有明文。本件被告於附表編
    號1 之偽造公文書、偽造公印文、偽造特種文書，附表編號
    2 、3 之偽造私文書、偽造公文書、偽造公印文、偽造特種
    文書之犯行，與起訴事實分別具有吸收犯之實質上一罪關係
    ，為起訴效力所及，本院自得一併審判，附此敘明。爰審酌
    被告明知其並未在高雄港務局任職，竟為解決自己資金週轉
    之困境，與姓名年籍不詳之王姓成年男子共同合意以偽造文
    件之方式，向附表編號1 、2 、3 所示之銀行詐取財物，嚴
    重損及高雄港務局文書之公信力及附表編號1 、2 、3 所示
    之銀行權益，其行為實有可議；惟念其並無前科，此有臺灣
    高等法院被告前案紀錄表1 份在卷可證，犯罪後坦承犯行，
    態度尚稱良好，而其向附表編號1 之銀行詐得之款項業經清
    償完畢 (以向附表編號2 之銀行詐貸取得之款項清償)， 其
    向附表編號2 之銀行詐得之款項，經該銀行同意展期清償，
    並按月繳納本息，此有臺灣銀行放款利息收據1 紙在卷可按
    ，另其向附表編號3 之銀行貸款並未得逞，及其犯罪之動機
    、目的、手段等一切情狀，分別量處如附表編號1 、2 、3
    所示之刑。又按，中華民國96年罪犯減刑條例業經總統於96
    年7 月4 日以華總一字第09600083761 號公布，並於同年7
    月16日生效施行，被告所為附表編號1 、2 所示之犯罪行為
    均在96年4 月24日之前，符合該條例之減刑條件，爰均依該
    條例第2 條第1 項第3 款、第7 條之規定，予以減刑如附表
    編號1 、2 所示，並依同條例第10條第1項 、第11條之規定
    ，與附表編號3 不應減刑之罪所處之刑，定應執行刑如主文
    所示，以資警懲。
四、按共同正犯因相互間利用他人之行為，以遂行其犯意之實現
    ，本於責任共同之原則，有關沒收部分，對於共犯間供犯罪
    所用之物，自均應為沒收之諭知（最高法院89年度臺上字第
    6946號判決意旨參照）。扣案之交通部高雄港務局在職證明
    書1 紙 (96年港人字第0000000000號)、 高雄港務局員工薪
    津單3 紙 (發薪年月：09603 、09604 、0960 5) ，各類所
    得扣繳暨免扣繳憑單 (一式二聯)， 係被告與某不詳年籍之
    王姓成年男子共同所有，因犯罪所生並供其犯罪所用之物，
    扣案之印章2 枚，係被告所有供其犯罪使用之物，業據被告
    坦承不諱，應分別依刑法第38條第1 項第2 款、第3 款規定
    ，宣告沒收之。未扣案之交通部高雄港務局在職證明書(96
    年港人字第0000000000號)、 交通部高雄港務局在職證明書
     (96年港人字第0000000000號)上 偽造之「財政部高雄港務
    局印」印文各1 枚，應依刑法第219 條規定，沒收之。至於
    扣案之交通部高雄港務局在職證明書1 紙 (96年港人字第09
    60001091號)上 偽造之「財政部高雄港務局印」印文1 枚，
    因該在職證明書已宣告沒收，自毋庸諭知沒收；扣案之臺灣
    土地銀行消費性貸款放款申請書兼個人資料表1 紙，係臺灣
    土地銀行高雄分行提供予客戶申請貸款使用之文書，屬臺灣
    土地銀行高雄分行所有之物，並非被告或共犯王姓成年男子
    所有之物，自不得宣告沒收；未扣案之合作金庫聯貸團隊辦
    理「貼心相貸- 公教員工專案貸款」申請書兼個人資料表1
    紙、臺灣銀行彙總消費性貸款申請書暨約定事項1 紙，分別
    係合作金庫商業銀行岡山分行、臺灣銀行鼓山分行提供予客
    戶申請貸款使用之文書，為合作金庫商業銀行岡山分行、臺
    灣銀行鼓山分行所有之物，亦不得宣告沒收；未扣案之交通
    部高雄港務局在職證明書 (96年港人字第0000000000號)1紙
    、高雄港務局員工薪津單 (發薪年月：09602) 1紙、交通部
    高雄港務局在職證明書 (96年港人字第0000000000號)1 紙
    、高雄港務局員工薪津單 (發薪年月：09603) 1紙、各類所
    得扣繳暨免扣繳憑單 (第二聯)1 紙 ，業經被告分別交付合
    作金庫商業銀行岡山分行、臺灣銀行鼓山分行，已非被告或
    共犯王姓成年男子所有之物，亦不得宣告沒收；另扣案如附
    表編號1 、2 、3 所示之銀行帳戶存摺各1 本、金融卡各1
    張，雖屬附表編號1 、2 、3 所示之銀行核發予被告之物，
    為被告所有之物，惟被告或共犯王姓成年男子上開犯行之目
    的，在於詐得貸款，並非在於詐取該存摺、金融卡，該存摺
    、金融卡係銀行核貸予被告之時，為便利被告繳納本息供銀
    行扣款或便利銀行日後扣押存款取償而主動發予被告，故上
    開帳戶之存摺、金融卡，並非被告或共犯王姓成年男子因犯
    罪所得或所生之物，自亦不得宣告沒收之，均附此敘明。
據上論斷，應依刑事訴訟法第273 條之1 第1 項、第284 條之1
、第299 條第1 項前段，刑法第216 條、第210 條、第211 條、
第212 條、第339 條第3 項、第1 項、第28條、第55條、第51條
第5 款、第219 條、第38條第1 項第2 款、第3 款，刑法施行法
第1 條之1 ，中華民國96年罪犯減刑條例第2 條第1 項第3 款、
第7 條、第10條第1 項、第11條，判決如主文。
本案經檢察官乙○○到庭執行職務。
中　　華　　民　　國　　96　　年　　10　　月　　31　　日
                     刑事第九庭  法　官  陳建和
以上正本證明與原本無異。
如不服本判決應於收受本判決後10日內向本院提出上訴書狀，並
應敘述具體理由，如未敘述上訴理由者，應於上訴期間屆滿後20
日內補提理由書狀於本院（均須按他造當事人之人數附繕本）「
切勿逕送上級法院」。
中　　華　　民　　國　　96　　年　　10　　月　　31　　日
                                 書記官  林姵妤
附表：
┌─┬─────┬──────┬────────────┬───────┐
│編│犯罪時間  │犯 罪 地 點 │犯    罪    行    為    │所犯法條、罪名│
│號│          │            │                        │及量處刑期    │
├─┼─────┼──────┼────────────┼───────┤
│1 │96年2月初 │合作金庫商業│持偽造之「財政部高雄港務│刑法第216 條、│
│  │(2月5 日之│銀行岡山分行│局在職證明書 (96年港人字│第211 條、第  │
│  │後)某日   │            │第0000000000號)」、「高 │212 條、第33 9│
│  │          │            │雄港務局員工薪津單 (發薪│條第1 項之行使│
│  │          │            │年月：09602)」，向合作金│偽造公文書、行│
│  │          │            │庫商業銀行岡山分行申請貸│使偽造特種文書│
│  │          │            │款，於96年2 月16日貸得60│、詐欺取財罪，│
│  │          │            │萬元得逞。 (備註：合作金│從一重之行使偽│
│  │          │            │庫商業銀行岡山分行核發編│造公文書處斷，│
│  │          │            │號0000000000000 號存摺1 │處有期徒刑壹年│
│  │          │            │本及金融卡1 張予甲○○) │，減為有期徒刑│
│  │          │            │                        │陸月。        │
├─┼─────┼──────┼────────────┼───────┤
│2 │96年3 月28│臺灣銀行鼓山│持偽造之「財政部高雄港務│刑法第216 條、│
│  │日        │分行        │局在職證明書 (96年港人字│第210 條、第  │
│  │          │            │第0000000000號)」 、「高│211 條、第212 │
│  │          │            │雄港務局員工薪津單 (發薪│條、第339 條第│
│  │          │            │年月：09603)」、「各類所│1項 之行使偽造│
│  │          │            │得扣繳暨免扣繳憑單」，向│私文書、行使偽│
│  │          │            │臺灣銀行鼓山分行申請貸款│造公文書、行使│
│  │          │            │，於96年4 月3 日貸得80萬│偽造特種文書、│
│  │          │            │元得逞。 (備註：臺灣銀行│詐欺取財罪，從│
│  │          │            │鼓山分行核發編號00000000│一重之行使偽造│
│  │          │            │9716號存摺1 本及金融卡1 │公文書罪處斷，│
│  │          │            │張予甲○○)             │處有期徒刑壹年│
│  │          │            │                        │貳月，減為有期│
│  │          │            │                        │徒刑柒月。    │
├─┼─────┼──────┼────────────┼───────┤
│3 │96年5 月24│臺灣土地銀行│持偽造之「財政部高雄港務│刑法第216 條、│
│  │日        │高雄分行    │局在職證明書 (96年港人字│第210 條、第  │
│  │          │            │第0000000000號)」 、「高│211 條、第212 │
│  │          │            │雄港務局員工薪津單 (發薪│條、第339 條第│
│  │          │            │年月：09603 、09604 、  │3項 、第1 項之│
│  │          │            │09605)」、「各類所得扣繳│行使偽造私文書│
│  │          │            │暨免扣繳憑單」，向臺灣土│、行使偽造公文│
│  │          │            │地銀行高雄分行申請貸款未│書、行使偽造特│
│  │          │            │得逞。 (備註：臺灣土地銀│種文書、詐欺取│
│  │          │            │行高雄分行核發編號033005│財未遂罪，從一│
│  │          │            │667521號存摺1 本及金融卡│重之行使偽造公│
│  │          │            │1 張予甲○○)           │文書罪處斷，處│
│  │          │            │                        │有期徒刑壹年。│
└─┴─────┴──────┴────────────┴───────┘
附錄本判決論罪法條：
中華民國刑法第210條
（偽造變造私文書罪）
偽造、變造私文書，足以生損害於公眾或他人者，處 5 年以下有
期徒刑。
中華民國刑法第211條
（偽造變造公文書罪）
偽造、變造公文書，足以生損害於公眾或他人者，處 1 年以上 7
年以下有期徒刑。
中華民國刑法第212條
（偽造變造特種文書罪）
偽造、變造護照、旅券、免許證、特許證及關於品行、能力服務
或其他相類之證書、介紹書，足以生損害於公眾或他人者，處1
年以下有期徒刑、拘役或3 百元以下罰金。
中華民國刑法第216條
（行使偽造變造或登載不實之文書罪）
行使第 210 條至第 215 條之文書者，依偽造、變造文書或登載
不實事項或使登載不實事項之規定處斷。
中華民國刑法第339條
（普通詐欺罪）
意圖為自己或第三人不法之所有，以詐術使人將本人或第三人之
物交付者，處5 年以下有期徒刑、拘役或科或併科1 千元以下罰
金。
以前項方法得財產上不法之利益或使第三人得之者，亦同。
前二項之未遂犯罰之。
